【裁判字號】    96,重上,562
【裁判日期】    990427
【裁判案由】    給付貨款
【裁判全文】
臺灣高等法院民事判決                 96年度重上字第562號
上  訴  人  清河國際股份有限公司
法定代理人  丙○○
訴訟代理人  甲○○
            王樹森律師
            李佩昌律師
被上訴人    惠州經迪運動器材有限公司
法定代理人  乙○○
訴訟代理人  黃文崇律師
複代理人    丁○○
上列當事人間給付貨款事件，上訴人對於中華民國96年8月23日
臺灣桃園地方法院95年度重訴字第168號第一審判決提起上訴，
本院於99年4月13日言詞辯論終結，判決如下：
    主  文
原判決廢棄。
被上訴人在第一審之訴及假執行之聲請均駁回。
第一、二審訴訟費用由被上訴人負擔。
    事實及理由
一、上訴人之法定代理人由張書楨變更為丙○○，有其公司變更
    登記事項表可憑，業據其具狀聲明承受訴訟（見本院卷181-
    185頁），並續行訴訟，核無不合。
二、被上訴人起訴主張：上訴人自民國（下同）93年3月16日起
    至93年6月14日止共向伊下單7次，購買TREADMILL等商品，
    約定總價共計美金21萬4,346.35元，交易條件為FOB，付款
    方式為結關後30天電匯。上開貨物經伊依上訴人之指示裝船
    運至指定港口，惟上訴人迄今尚未給付貨款。爰依買賣之法
    律關係，求為命上訴人給付美金21萬4,346.35元，及自95年
    6月6日起至清償日止，按年息5％計付利息之判決。
    上訴人則以：兩造間雖曾簽訂上開買賣契約，惟被上訴人迄
    未交付貨物給伊，伊自無給付貨款之義務。被上訴人雖稱已
    將系爭貨物由香港運至高雄海關進口云云，惟系爭貨物雖於
    93年7月14日由「JADON GROUP LTD.」運至高雄，然因經濟
    部國際貿易局查驗結果，系爭貨物外箱產地標示臺灣，型錄
    上印有中華民國製造字樣，事涉「產地標示不清」，伊乃經
    財政部基隆關稅局准予辦理退運，並於93年8月13日委託「
    PACIFIC CONCORD INTERNATIONAL LTD.」即沛榮國際股份有
    限公司，並以其為受貨人，由FU CHUN N808船舶將系爭貨物
    運回香港等語，資為抗辯。
三、原審判決上訴人應給付被上訴人美金21萬4,346.35元，及自
    95年6月6日起至清償日止，按年息5％計算之利息。上訴人
    不服提起上訴，聲明：（一）原判決廢棄。（二）被上訴人
    在第一審之訴及假執行之聲請均駁回。（三）如受不利之判
    決，願供擔保請准免為假執行。被上訴人聲明：上訴駁回。
四、按依民事訴訟法第249條第1項第4款規定，原告或被告無訴
    訟能力，未由法定代理人合法代理者，法院應以裁定駁回之
    。法人為原告或被告時，應由法定代理人合法代理，此法定
    代理權為訴訟成立要件（最高法院85年台抗字第550號裁定
    參照）。又依臺灣地區與大陸地區人民關係條例第46條第2
    項規定，大陸地區之法人、團體或其他機構，其權利能力及
    行為能力，依該地區之規定。而依大陸地區公司法第181條
    第4項規定：公司因下列原因解散：依法被吊銷營業執照、
    責令關閉或者被撤銷；再依同法第184條規定：公司因該法
    第181條第4項規定而解散的，應當在解散事由出現之日起15
    日內成立清算組，開始清算；有限責任公司的清算組由股東
    組成；同法第185條第7項規定：清算組在清算期間，代表公
    司參與民事訴訟活動。
五、經查上訴人指稱被上訴人公司業已停業，經被上訴人自認伊
    係停業中進入清算程序（見本院卷88頁），伊因停業被撤銷
    ，本件係為收取註銷前之債權，屬清算範圍內之活動等語（
    見本院卷145頁）。依前開說明，本件應由被上訴人公司之
    股東成立清算組代表參與民事訴訟活動，即應由該公司之清
    算組為法定代理人提起本訴訟始為合法。本件被上訴人未經
    舉證證明係合法代理提起本件訴訟，其訴訟能力顯有欠缺。
    被上訴人於本院97年6月19日準備程序期日陳明願於三個月
    提出被上訴人公司仍合法存在之證明及補正法定代理人之姓
    名（見本院卷151頁）；然其逾期未提出，經本院於99年1月
    18日裁定命被上訴人於收受裁定後七日內補正法定代理人之
    姓名，該裁定已於99年1月25日送達被上訴人（見本院卷244
    、245頁），被上訴人逾期仍未補正，應認被上訴人起訴未
    經合法代理，本件起訴為不合法，應予駁回。原審為上訴人
    敗訴之判決，尚有未洽；上訴意旨指摘原判決不當，求予廢
    棄改判，為有理由，爰予廢棄改判如主文所示。
六、據上論結，本件上訴為有理由，依民事訴訟法第450條、第
    78條，判決如主文。
中    華    民    國    99    年    4     月    27    日
                      民事第八庭
                        審判長法  官  劉勝吉
                              法  官  連正義
                              法  官  鄭威莉
正本係照原本作成。
如不服本判決，應於收受送達後20日內向本院提出上訴書狀，其
未表明上訴理由者，應於提出上訴後20日內向本院補提理由書狀
（均須按他造當事人之人數附繕本）上訴時應提出委任律師或具
有律師資格之人之委任狀；委任有律師資格者，另應附具律師資
格證書及釋明委任人與受任人有民事訴訟法第466條之1第1項但
書或第2項（詳附註）所定關係之釋明文書影本。
中    華    民    國    99    年    4     月    27    日
                              書記官  李垂福
附註：
民事訴訟法第466條之1（第1項、第2項）：
對於第二審判決上訴，上訴人應委任律師為訴訟代理人。但上訴
人或其他法定代理人具有律師資格者，不在此限。
上訴人之配偶、三親等內之血親、二親等內之姻親，或上訴人為
法人、中央或地方機關時，其所屬專任人員具有律師資格並經法
院認為適當者，亦得為第三審訴訟代理人。

司法院資訊處製作；財團法人民間司法改革基金會備份。
